【裁判字號】    92,台上,3324
【裁判日期】    920619
【裁判案由】    過失致人於死
【裁判全文】
最高法院刑事判決                              九十二年度台上字第三三二四號
    上  訴  人  甲○○○  男西.
                          護照.
                          送達代收人陳再賢律師
                乙    ○
    共      同
    選任辯護人  陳再賢律師
右上訴人等因吳猜自訴過失致人於死案件，不服台灣高等法院中華民國九十二年三月
二十六日第二審更審判決︵九十一年度上更(二)字第五七五號，自訴案號：台灣台北地
方法院八十六年度自字第四○九號︶，提起上訴，本院判決如左：
    主  文
上訴駁回。
    理  由
按刑事訴訟法第三百七十七條規定：上訴於第三審法院，非以判決違背法令為理由，
不得為之。是提起第三審上訴，應以原判決違背法令為理由，係屬法定要件。如果上
訴理由係對原審已調查明確並於判決內論駁或說明之事項，徒憑己見重為事實上之爭
辯，或任意指摘，顯與法律規定得為第三審上訴理由之違法情形不相適合時，即應認
其上訴為違背法律上之程式，予以駁回。上訴意旨略稱：(1)死者蔡文憲之雇主佳龍化
學工廠股份有限公司︵下稱佳龍公司︶，對於維護勞工安全衛生，素不遺餘力，該工
作場所係通風良好之開放空間，有無裝設通風設備之必要，不無斟酌餘地，原審對於
蔡文憲之血液經檢驗並無致死之毒物或藥物成份，其死亡是否為潛在之肺炎突然惡化
所致，未予調查，遽認定其死亡與上訴人等之不作為有相當因果關係，有調查職責未
盡之違法。(2)依台灣高等法院檢察署法醫中心死亡鑑定結果，既未發現蔡文憲之血液
、尿液含有可致死之毒物或藥物成份，基此即不能謂其係因未設置通風設備吸入有機
溶劑甲苯致死，原審對此有利於上訴人等之證據，捨而不採，並未詳載其理由，有理
由不備之違法。(3)台灣高等法院檢察署檢英醫字第七二七四號函對於蔡文憲死因之研
判意見雖：﹁甲苯為具有不斷揮發性質的有機溶劑，可以廣泛瀰漫於整個工作環境的
空氣中，一旦無法產生空氣自然對流，便有可能使空氣中的有機溶劑濃度超過安全界
限，而有無法消散之虞，因而導致整個工作環境有缺氧狀態﹂，純係學理上之推測，
忽略現場為開放空間，空氣可自然對流，及蔡文憲罹患嚴重肺炎，病情隨時有惡化之
可能等因素，自無可採；另法務部法醫研究所法醫理字第○九一○○○三四四六號函
雖認定蔡文憲之死亡與工作環境之職業災害有關，但蔡文憲既因肺炎疾病所引起之自
然死亡，工作環境不過加速其死亡過程而已，並非直接原因，原審未察及此，仍認定
上訴人等之過失與被害人之死亡間有相當因果關係，有證據上理由矛盾之違法云云。
惟查：原判決撤銷第一審關於諭知上訴人甲○○○、乙○部分均無罪之判決，改判依
想像競合犯從一重論處上訴人甲○○○、乙○從事業務之人，因業務上之過失致人於
死罪刑，係依憑自訴人吳猜之指訴、上訴人等之供述、證人即台灣省政府勞工處北區
勞工檢查所檢查員陳永哲之證供，及卷附容器桶放置平面圖、現場照片、佳龍公司林
口廠職業災害檢查報告書、相驗屍體證明書、勘驗筆錄、台灣高等法院檢察署法醫中
心鑑定書、台灣高等法院檢察署︵民國，下同︶八十六年七月二十三日檢英醫字第七
二七四號函、法務部法醫研究所九十一年十二月二十五日法醫理字第○九一○○○三
四四六號函等證據，為其論罪之基礎；並敘明：(一)按雇主對防止氣體、溶劑、化學物
品、含毒性物質、缺氧空氣……等引起之危害應有符合標準之必要安全設備；另對有
害氣體之作業場所，為防止其作業環境內空氣達到有害濃度，應設置密閉設備、局部
排氣、整體換氣或以其他方法導入新鮮空氣等適當措施；及於室內作業場所，從事第
二種有機溶劑作業時，應於作業場所設置密閉設備、局部排氣裝置或整體換氣裝置。
勞工安全衛生法第五條第一項第七款、勞工安全衛生設施規則第二百九十二條及有機
溶劑中毒預防規則第六條第一項第二款分別定有明文。本件現場工作場所對外開口面
積達底面積的五％，為通風充分之室內作業場所，但其有機溶劑消費量一小時約三○
○公克，超過容許消費量每小時三十六克甚多，逾越有機溶劑中毒預防規則容許消費
量之規定，依法仍須設置通風設施，經證人陳永哲證述明確；而現場並無通風排氣設
備，業據檢察官及原審勘驗無訛，有勘驗筆錄在卷，上訴人為違反勞工安全法第五條
第一項第七款之規定，應無疑義。(二)台灣高等法院檢察署法醫中心鑑驗結果，認定蔡
文憲之死因為兩肺嚴重慢性間質性肺炎，加上工作環境的缺氧狀態，因而導致呼吸衰
竭致死，其死亡與職業傷害有關，並函敘研判意見：﹁甲苯為具有不斷揮發性質的有
機溶劑，可以廣泛瀰漫於整個工作環境的空氣中，因此，這類有機溶劑的工作場所應
具有適當的通風對流裝置或是強力抽風設備……死者的肺臟有明顯的纖維化及嚴重的
間質性肺炎，其兩肺的功能本來就不好，再加上其工作環境中不定期的氧氣不足，倘
若一旦超過其比常人為低的身體可忍受閾值時，便會有呼吸困難、休克的可能，故本
案致死的直接原因應與其工作環境中氧氣不足有關﹂，復經法務部法醫研究所九十一
年十二月二十五日法醫理字第○九一○○○三四四六號函覆原審：﹁︵一︶死者蔡文
憲之死因為慢性間質性肺炎引起之呼吸衰竭，此為其身體的疾病所致，因此，其死亡
方為自然死︵病死︶。惟其肺臟內併有急性氣管炎及粘膜出血，顯示其生前有吸入刺
激或揮發性氣體，引起急性發作，因而加速其死亡過程，故認定與工作環境的職業傷
害有關，兩者不相矛盾。︵二︶慢性間質性肺炎、纖維化、肺氣腫及支氣管擴張等均
為吸入性肺病變，與長期暴露和吸入揮發性氣體有關，因此，為一種職業病，與其從
事的職業有密切關聯。︵三︶吸入性肺部傷害所吸入的揮發性氣體，與喝飲性毒物不
同，並不一定是水溶性或可在身體內分解代謝，因此，不一定會在血液或尿液中出現
。︵四︶一般人正常吸入大量甲苯後，會有急性昏迷，但將其移往通風處或給予氧氣
補救，確實會慢慢清醒。但本死者因本身有嚴重肺病變，肺部的回復狀況不佳，因此
會致死，故認定與職業傷害有關﹂，足見蔡文憲係因工作場所通風不良，吸入甲苯之
揮發性氣體，引發其肺部急性病變造成死亡，上訴人等之過失與被害人之死亡間顯有
相當因果關係各等情，對於上訴人否認蔡文憲之死亡與佳龍公司未依規定於工作場所
設置通風設備有相當因果關係，認為不可採取，經依卷內證據資料詳加說明指駁，其
推理論斷於證據法則並無違背。核上訴意旨係對原審已調查明確並於判決內論駁或說
明之事項，徒憑己見重為事實上之爭辯，或任意指摘，自與法律規定得為第三審上訴
理由之違法情形不相適合。綜上說明，應認本件上訴違背法律上之程式，予以駁回。
據上論結，應依刑事訴訟法第三百九十五條前段，判決如主文。
中      華      民      國    九十二    年      六      月     十九     日
                              最高法院刑事第十一庭
                                  審判長法官  呂  潮  澤
                                        法官  白  文  漳
                                        法官  陳  世  雄
                                        法官  孫  增  同
                                        法官  林  開  任
      右正本證明與原本無異
                                              書  記  官
中      華      民      國    九十二    年      六      月    二十三    日
                                                                       ：


司法院資訊處製作；財團法人民間司法改革基金會備份。
